【裁判字號】    99,訴,478
【裁判日期】    990226
【裁判案由】    毒品危害防制條例
【裁判全文】
臺灣臺中地方法院刑事判決               99年度訴字第478號
公  訴  人  臺灣臺中地方法院檢察署檢察官
被      告  甲○○
上列被告因違反毒品危害防制條例案件，經檢察官提起公訴（98
年度毒偵字第4487號），被告於本院準備程序中就被訴事實為有
罪之陳述，經本院合議庭裁定由受命法官獨任依簡式審判程序審
理，判決如下：
    主    文
甲○○施用第一級毒品，累犯，處有期徒刑拾月；扣案之第一級
毒品海洛因包（粉末海洛因壹包，驗餘淨重零點捌貳公克，空
包裝重零點貳零公克；碎塊狀海洛因貳包，合計驗餘淨重貳點陸
肆公克，空包裝總重零點參捌公克）均沒收銷燬之，扣案之注射
針筒貳支、塑膠鏟管貳支及橡皮束條壹條均沒收。又施用第二級
毒品，累犯，處有期徒刑柒月。應執行有期徒刑壹年貳月；扣案
之第一級毒品海洛因包（粉末海洛因壹包，驗餘淨重零點捌貳
公克，空包裝重零點貳零公克；碎塊狀海洛因貳包，合計驗餘淨
重貳點陸肆公克，空包裝總重零點參捌公克）均沒收銷燬之，扣
案之注射針筒貳支、鏟管貳支及橡皮束條壹條均沒收。
    犯罪事實
一、甲○○前於民國80年間，曾因違反肅清煙毒條例案件，經本
    院以80年度訴字第2468號判處有期徒刑2 年6 月，並由臺灣
    高等法院臺中分院駁回上訴而告確定；復於81、82年間，復
    因違反肅清煙毒條例、麻醉藥品管理條例等案件，經本院先
    後以83年度訴緝字第9 號、83年度訴字第661 號分別判處有
    期徒刑3 年2 月、3 月，嗣經裁定定應執行之刑為有期徒刑
    3 年4 月確定。前開二案後經接續為執行，於85年1 月5 日
    縮短刑期假釋付保護管束出監。其後甲○○又於85年間，因
    違反肅清煙毒條例、麻醉藥品管理條例等案件，經本院以86
    年度訴緝字第17號判處有期徒刑3 年4 月、4 月，並定應執
    行刑為有期徒刑3 年6 月確定。再於86年間，因違反肅清煙
    毒條例等案件，經最高法院及臺灣高等法院臺中分院分別以
    87 年 度台上字第2329號、86年度上訴字第2155號各判處有
    期徒刑2 年8 月、10月確定，此案經與前揭因違反肅清煙毒
    條例、麻醉藥品管理條例等案件所處之有期徒刑3 年4 月、
    4 月，合併定應執行刑為有期徒刑6 年6 月確定，且與前揭
    假釋經撤銷後所餘殘刑3 年7 月10日接續為執行，於91年7
    月24日因縮短刑期假釋付保護管束出監。嗣於92年間，又因
    施用毒品案件經撤銷假釋，於92年12月31日復行入監執行殘
    刑4 年7 月21日，嗣因減刑條例之施行，其前揭所犯違反肅
    清煙毒條例及麻醉藥品管理條例案件所處之有期徒刑3 年4
    月、4 月、10月部分均經減刑2 分之1 ，並與前揭違反肅清
    煙毒條例所受有期徒刑2 年8 月宣告定應執行刑為有期徒刑
    4 年3 月確定，甫於96年7 月16日執行完畢。甲○○另於92
    年間因施用毒品案件，經本院以92年度毒聲字第1152號裁定
    送觀察、勒戒後，認有繼續施用毒品傾向，而由本院以92年
    度毒聲字第1521號裁定送強制戒治，嗣因執行成效良好，經
    本院以92年度毒聲字第3037號裁定於92年12月31日停止戒治
    ，所餘戒治期間並付保護管束，於93年5 月28日保護管束期
    滿未經撤銷，視為執行完畢，並由臺灣臺中地方法院檢察署
    檢察官以93年度戒毒偵字第159 號為不起訴處分確定。猶不
    知悔改，復因施用毒品案件，先後經本院以97年度訴字第44
    2 日號判處有期徒刑8 月、4 月，應執行有期徒刑10月確定
    ，及以98年度訴字第303 號判處有期徒9 月、6 月，應執行
    有期徒刑1 年1 月確定（現在監執行中）。詎不知戒絕毒癮
    ，復基於施用第一級毒品海洛因之犯意，於98年11月15日上
    午10時許，在臺中市○○路160 號203 室住處，以針筒注射
    之方式，施用第一級毒品海洛因1 次；另基於施用第二級毒
    品之犯意，於98年11月19日晚上11時許為警採尿往前回溯96
    小時內某時，在不詳處所，以將甲基安非他命置於玻璃球點
    火燒烤方式，施用第二級毒品甲基安非他命1 次。嗣於98年
    11月19日下午6 時許，在臺中市○區○○路160 號前，因行
    跡可疑，為警實施臨檢盤查，發現其因毒品案件遭通緝中，
    經警徵得其同意至上開住處內搜索後，扣得其所有第一級毒
    品海洛因3 包（粉末海洛因1 包，驗餘淨重0.82公克，空包
    裝重0.20公克；碎塊狀海洛因2 包，合計驗餘淨重2.64公克
    ，空包裝總重0.38公克）、其所有供施用海洛因所用之注射
    針筒2 支、鏟管2 支及橡皮束條1 條，並經警徵得其同意採
    集尿液送驗，結果呈嗎啡及甲基安非他命陽性反應，而查悉
    上情。
二、案經臺中市警察局第六分局報告臺灣臺中地方法院檢察署檢
    察官偵查起訴。
    理    由
一、上揭犯罪事實，業據被告甲○○於本院審理時坦承不諱，且
    被告於98年11月19日下午6 時許為警查獲後所採集之尿液，
    經送檢驗之結果，確呈嗎啡及甲基安非他命陽性反應，此有
    中山醫學大學附設醫院檢驗科藥物檢驗中心尿液檢驗報告及
    臺中市警察局第六分局委託驗尿液代號與真實姓名對照表各
    1 紙附卷可稽，並有警員職務報告1 份及查獲照片6 張在卷
    足憑，此外，復有被告所有第一級毒品海洛因3 包、及被告
    所有供施用海洛因所用之注射針筒2 支、鏟管2 支及橡皮束
    條1 條扣案可佐。又扣案之第一級毒品海洛因3 包（粉末海
    洛因1 包，驗餘淨重0.82公克，空包裝重0.20公克；碎塊狀
    海洛因2 包，合計驗餘淨重2.64公克，空包裝總重0.38公克
    ），經送往法務部調查局鑑定結果，送驗粉末檢品1 包及碎
    塊狀檢品2 包，均含第一級毒品海洛因成分，亦有法務部調
    查局99年1 月12日調科壹字第092301210 號鑑定通知書1 紙
    附卷可稽，是被告之任意性自白核與事實相符，應堪採信。
    本案事證明確，被告施用第一級毒品海洛因及施用第二級毒
    品甲基安非他命之犯行，洵堪認定。
二、按施用第一、二級毒品為犯罪行為，毒品危害防制條例第10
    條定有處罰明文。故施用第一級毒品者，依前揭規定本應科
    以刑罰。惟基於刑事政策，對合於一定條件之施用者，則依
    同條例第20條、第23條之規定，施以觀察、勒戒及強制戒治
    之保安處分。現行毒品危害防制條例於92年7 月9 日修正公
    布，自93年1 月9 日施行，其中第20條、第23條將施用毒品
    之刑事處遇程式，區分為「初犯」及「5 年內再犯」、「5
    年後再犯」。依其立法理由之說明：「初犯」，經觀察、勒
    戒或強制戒治後，應為不起訴處分或不付審理之裁定；經觀
    察、勒戒或強制戒治執行完畢釋放後，「5 年內再犯」者，
    因其再犯率甚高，原實施之觀察、勒戒及強制戒治既已無法
    收其實效，爰依法追訴或裁定交付審理。至於經觀察、勒戒
    或強制戒治執行完畢釋放後，「5 年後再犯」者，前所實施
    之觀察、勒戒或強制戒治已足以遮斷其施用毒品之毒癮，為
    期自新及協助其斷除毒癮，仍適用「初犯」規定，先經觀察
    、勒戒或強制戒治之程式。從而依修正後之規定，僅限於「
    初犯」及「5 年後再犯」二種情形，始應先經觀察、勒戒或
    強制戒治程式。倘被告於5 年內已再犯，經依法追訴處罰，
    縱其第3 次（或第3 次以上）再度施用毒品之時間，在初犯
    經觀察、勒戒或強制戒治執行完畢釋放5 年以後，已不合於
    「5 年後再犯」之規定，且因已於「5 年內再犯」，顯見其
    再犯率甚高，原實施觀察、勒戒或強制戒治，已無法收其實
    效，即應依該條例第10條處罰（最高法院95年度第7 次刑事
    庭會議決議參照）。查被告於92年間因施用毒品案件，經本
    院以92年度毒聲字第1152號裁定送觀察、勒戒後，認有繼續
    施用毒品傾向，而由本院以92年度毒聲字第1521號裁定送強
    制戒治，嗣因執行成效良好，經本院以92年度毒聲字第3037
    號裁定於92年12月31日停止戒治，所餘戒治期間並付保護管
    束，於93年5 月28日保護管束期滿未經撤銷，視為執行完畢
    ，並由臺灣臺中地方法院檢察署檢察官以93年度戒毒偵字第
    159 號為不起訴處分確定。猶不知悔改，復因施用毒品案件
    ，先後經本院以97年度訴字第442 日號判處有期徒刑8 月、
    4 月，應執行有期徒刑10月確定，及以98年度訴字第303 號
    判處有期徒9 月、6 月，應執行有期徒刑1 年1 月確定等情
    ，有臺灣臺中地方法院檢察署刑案資料查註紀錄表、全國施
    用毒品案件紀錄表及臺灣高等法院被告前案紀錄表在卷可參
    。是被告既於強制戒治執行完畢釋放後5 年內，再犯上開施
    用毒品罪，則其犯本案施用毒品犯行之時間，雖距前述強制
    戒治執行完畢釋放後已逾5 年，揆諸首開說明，仍應依法論
    科。
三、查海洛因、甲基安非他命分係毒品危害防制條例第2 條第2
    項第1 、2 款所規定之第一、二級毒品。核被告甲○○所為
    ，係犯同條例第10條第1 項之施用第一級毒品罪及同條第2
    項之施用第二級毒品罪。其持有毒品之行為，意在供己施用
    ，故其施用前後持有之低度行為，應為施用之高度行為所吸
    收，均不另論罪。被告所犯上開1 次施用第一級毒品罪及1
    次施用第二級毒品罪之行為間，犯意各別，行為互殊，應予
    分論併罰。又被告有前揭犯罪事實欄所載之經有期徒刑宣告
    及執行完畢之情形，此有臺灣臺中地方法院檢察署刑案資料
    查註紀錄表及臺灣高等法院被告前案紀錄表在卷可考，其受
    徒刑執行完畢5 年內故意再犯本件有期徒刑以上之2 罪，均
    屬累犯，應各依刑法第47條第1 項規定，加重其刑。爰審酌
    被告曾因施用毒品犯行，經施以強制戒治執行完畢，竟猶不
    知戒絕，復仍施用毒品，無視於毒品對於自身健康之戕害及
    國家對於杜絕毒品犯罪之禁令，惡性非輕，惟念其犯後坦認
    犯行，態度尚可，及所犯為自戕行為等一切情狀，分別量處
    如主文所示之刑，並定其應執行刑，以示懲儆。
四、至扣案之海洛因3 包（粉末海洛因1 包，驗餘淨重0.82公克
    ，空包裝重0.20公克；碎塊狀海洛因2 包，合計驗餘淨重2.
    64公克，空包裝總重0.38公克），經送鑑驗結果，確均含第
    一級毒品海洛因成分，業已認明如前，應依毒品危害防制條
    例第18條第1 項前段之規定，沒收銷燬之；又鑑定單位一般
    係以傾倒之方式，將包裝袋內之毒品倒出而與包裝袋分離而
    稱重，必要時，輔以刮杓刮取袋內毒品，然無論依何種方式
    分離，包裝袋內均有極微量之毒品殘留，業經法務部調查局
    以93年3 月19日調科壹字第09300113060 號函釋在案，並為
    本院職務上已知之事實，足認本件用以包覆扣案海洛因包裝
    袋，其內含有極微量之毒品殘留而無法析離，應整體視為扣
    案之第一級毒品海洛因，不問屬於犯人與否，俱依前開規定
    併予沒收銷燬之；至於鑑驗耗用之毒品既已滅失，自無庸宣
    告沒收銷燬，附此敘明。又扣案之注射針筒2 支、鏟管2 支
    及橡皮束條1 條，係被告所有、供本案施用海洛因所用之物
    一情，亦據被告於本院審理時陳明，爰依刑法第38條第1 項
    第2 款之規定併予宣告沒收之。
據上論斷，應依刑事訴訟法第273 條之1 第1 項、第299 條第1
項前段，毒品危害防制條例第10條第1 項、第2 項、第18條第1
項前段，刑法第11條前段、第47條第1 項、第51條第5 款、第38
條第1 項第2 款，判決如主文。
本案經檢察官何建寬到庭執行職務。
中    華    民    國    99    年    2    月    26     日
                  刑事第十七庭  法  官  劉惠娟
以上正本證明與原本無異。
如不服本判決應於收受判決後10日內向本院提出上訴書狀，並應
敘述具體理由。其未敘述上訴理由者，應於上訴期間屆滿後20日
內向本院補提理由書（均須按他造當事人之人數附繕本）「切勿
逕送上級法院」。
                                書記官  童淑芬
中    華    民    國    99    年    2    月    26     日
附錄論罪科刑法條：
毒品危害防制條例第十條
施用第一級毒品者，處六月以上五年以下有期徒刑。
施用第二級毒品者，處三年以下有期徒刑。

司法院資訊處製作；財團法人民間司法改革基金會備份。
